【裁判字號】    90,上訴,144
【裁判日期】    900329
【裁判案由】    妨害自由
【裁判全文】
臺灣高等法院台南分院刑事裁定          九十年度上訴字第一四四號  Ａ
      抗  告  人
      即自訴人    甲  ○  ○
      被      告  乙  ○  ○
右抗告人因被告妨害自由案件，不服臺灣臺南地方法院八十八年度自字第二九○號中
華民國八十九年十一月二十四日刑事裁定，提起抗告，本院裁定如左：
      主      文
抗告駁回。
      理      由
一、抗告意旨略以：抗告人甲○○認為被告於案發當時要求未帶證件之抗告人到派出
    所說明，即係使用強制力，是原審裁定以被告執行職務並未使用強制力實有偏頗
    ，請求嚴懲被告云云。
二、按法院或受命法官，得於第一次審判期日前，訊問自訴人、被告及蒐集或調查證
    據，於發見案件係民事或利用自訴程序恫嚇被告者，得曉諭自訴人撤回自訴。又
    同條第一項訊問及調查結果，如認為案件有第二百五十二條至第二百五十四條之
    情形者，得以裁定駁回自訴，刑事訴訟法第三百二十六條第第一項第三項定有明
    文。
三、經查：
（一）按公園內有兜售商品者，應予以取締或依法處理，台灣省公園管理辦法第十一
      條定有明文；次按道路交通管理處罰條例第八十二條第一項第十款規定：在公
      告禁止設攤之處擺設攤位者除責令行為人即時停止並消除障礙外，處行為人四
      百元以上八百元以下罰鍰。
（二）抗告人於自訴狀內指陳被告乙○○令伊至派出所說明係使其居於類似奴隸之不
      自由地位，然刑法第二百九十六條使人為奴隸罪係指行為人以非人道之支配手
      法，使被害人自由喪失自主性已與奴隸地位相類似者屬之。查本件被告乙○○
      係因抗告人在十一號公園擺設攤位，被告依前揭規定取締攤販，要求未帶證件
      之抗告人到派出所說明，是被告之行為係依法執行職務之行為，與該罪構成要
      件尚有不符。又刑法第三百零四條強制罪，係指行為人以強暴、脅迫之手段，
      於客觀程度上達足以妨害他人行使權利，或足使他人行無義務之事，造成被害
      人於受強制之狀態下，其意思決定或意思實現自由受妨害而喪失自主性者屬之
      。按執法機關於依法有據之情況下，本可行使強制力，本案抗告人因違法擺設
      攤位，被告按前引規定依法執行，要求抗告人至派出所說明，而被告亦有說明
      之義務，況查被告於執行職務並未使用強制力，亦據證人即府前派出所警員劉
      東南於另案八十八年度他字第六七三號偵查中結證屬實，並有抗告人親筆簽名
      並捺指印之切結書影本一紙附於該案偵查卷（詳參該卷第十五頁）可憑，是亦
      與刑法第三百零四條強制罪之構成要件不符。
四、綜上各情相互參酌，原審法院依調查所得證據尚不足以證明被告犯罪，復查無其
    他積極證據足資證明被告有右述犯行，認被告罪嫌顯然不足，依照刑事訴訟法第
    三百二十六條第三項之規定裁定駁回自訴，核無不合，抗告意旨指摘原裁定不當
    ，非有理由，應予駁回。
五、據上論斷，應依刑事訴訟法第四百十二條，裁定如主文。
中    華    民    國      九十      年      三      月      二十九      日
                                  臺灣高等法院臺南分院刑事第四庭
                                      審判長法官  陳    義    仲
                                            法官  徐    財    福
                                            法官  宋    明    蒼
右正本證明與原本無異。
如不服本裁定應於送達後五日內向本院提出抗告狀。
                                      法院書記官  余    素    美
中    華    民    國      九十      年      三      月        三十      日


司法院資訊處製作；財團法人民間司法改革基金會備份。
